【裁判字號】    92,台上,1474
【裁判日期】    920327
【裁判案由】    強盜
【裁判全文】
最高法院刑事判決                              九十二年度台上字第一四七四號
    上  訴  人  乙○○
                甲○○
                丙○○
右上訴人等因強盜案件，不服台灣高等法院台中分院中華民國九十一年十一月五日第
二審更審判決（九十一年度重上更(二)字第一六○號，起訴案號：台灣台中地方法院檢
察署八十五年度偵字第二○三一、三三六五號），提起上訴，本院判決如左：
    主  文
上訴駁回。
    理  由
按刑事訴訟法第三百七十七條規定，上訴於第三審法院，非以判決違背法令為理由，
不得為之。是提起第三審上訴，應以原判決違背法令為理由，係屬法定要件。如果上
訴理由狀並未依據卷內訴訟資料，具體指摘原判決不適用何種法則或如何適用不當，
或所指摘原判決違法情事，顯與法律規定得為第三審上訴理由之違法情形，不相適合
時，均應認其上訴為違背法律上之程式，予以駁回。本件原判決認定上訴人丙○○因
經常在台中縣豐原市○○○路八○九號陳怡綺住處賭博財物，得知該處賭博者均係上
年紀之人及婦女，強盜容易得手，遂萌歹念，夥同林正昌（業經判刑確定）、王建武
（另由第一審法院處理）及上訴人乙○○，共同意圖為自己不法之所有。於民國八十
四年十月三十一日下午七時許，由林正昌持具殺傷力之改造手槍、乙○○持不具殺傷
力之改造四五型手槍、王建武持西瓜刀各一把，一起前往陳怡綺住處。推由丙○○先
佯裝賭客入內，會聚賭客賭博並分散賭客之注意力。林正昌、乙○○、王建武再於同
日晚上九時二十分許，利用陳怡綺外出購物返家之際，由乙○○持上開改造四五型手
槍抵住陳怡綺之腰部，施以強暴，喝令陳怡綺開門入內後，共同以上開刀、槍，恫嚇
在場之陳怡綺、游淑湓、陳紀美玉、許秀武、許秀隆等人將身上之財物交出，至使陳
怡綺等人不能抗拒後交出財物。計交付現金新台幣（下同）四十五萬元（陳怡綺所有
）、手錶四只（陳紀美玉、游淑湓、許秀武、許秀隆各一只）、戒指二枚（游秀湓、
許秀武各一只），及行動電話一具（陳紀美玉所有）。得手後，除行動電話外，手錶
及戒指部分持以典當，得款與強盜所得現金部分共同花用，餘款再朋分殆盡。林正昌
、王建武復於八十五年一月四日凌晨一時許，夥同上訴人甲○○，共同意圖為自己不
法之所有，一起前往台中縣霧峰鄉○○村○○路三三九號統一超市。推由甲○○、王
建武在外把風，而由林正昌持前開具殺傷力之改造手槍進入店內，指向店員張繼瑋，
脅迫交付錢財，否則開槍，至使張繼瑋不能抗拒後，交付現金一百元鈔票四、五張及
五十元硬幣數枚。林正昌收受後猶嫌不足，乃自行取走收銀機內之五十元紙鈔票數張
，共得款一千六百五十元。適同在該址二樓之張繼瑋胞兄張繼聰、張繼裕發現，乃下
樓合力與林正昌拉扯，致林正昌之槍枝落地走火，擊發子彈一顆（未傷及人員）。林
正昌欲趁機脫逃時，復遭張繼聰、張繼裕、張繼瑋等人制止，林正昌即持磚塊打傷張
繼聰頭部。張繼瑋、張繼裕於制服林正昌時，手、腳亦分別擦傷（傷害部分均未經告
訴）。打鬥中，林正昌高喊「趕快走」，把風之甲○○、王建武見狀，即乘機逃逸。
嗣警方趕至，當場逮獲林正昌，並扣得前開改造手槍、彈殼等情。因而撤銷第一審判
決，改判論處乙○○、丙○○意圖為自己不法之所有，結夥三人以上攜帶兇器，於夜
間侵入住宅，以強暴至使不能抗拒，而使他人交付其物；甲○○意圖為自己不法之所
有，結夥三人以上攜帶兇器，以脅迫至使不能抗拒，而取他人之物及使人交付其物罪
刑。已敘明丙○○與乙○○、林正昌、王建武於前揭時間，共同意圖為自己不法之所
有，結夥攜帶上開刀、槍，前往陳怡綺住處，強盜陳怡綺、游淑湓、陳紀美玉、許秀
武、許秀隆等人財物等情，業據林正昌於警訊及偵查中供陳綦詳，並經被害人陳怡綺
、游淑湓、許秀武、許秀隆等人指述甚詳。且林正昌於第一審復供稱：乙○○確有參
與強盜陳怡綺等人財物等情。即丙○○亦供述：伊曾將在陳怡綺住處賭博之事，告訴
乙○○、林正昌、王建武。案發當日伊亦至該住處等情。又甲○○、林正昌、王建武
於前開時間，共同意圖為自己不法之所有，結夥前往上揭統一超市，推由甲○○、王
建武在外把風，而由林正昌持前述槍枝入內強盜財物等情，業據林正昌於偵查中供述
甚詳，並經被害人張繼瑋及證人張繼裕、張繼聰陳述甚明。即甲○○亦坦承案發當時
，與林正昌、王建武前往該統一超市等情。又乙○○、甲○○、林正昌經施以測謊結
果，乙○○就否認參與強盜陳怡綺等人財物之回答，及甲○○就否認參與強盜前開統
一超市財物之回答，暨林正昌答稱為前揭強盜行為時，沒有預先告訴丙○○、甲○○
等情，均呈不實反應；而林正昌就並無誣指乙○○參與強盜陳怡綺等人財物之回答，
則無不實反應，有台灣省警務處刑事警察大隊鑑驗通知書附卷可稽。再者，扣案之上
開改造手槍，經送請內政部警政署刑事警察局鑑定結果，認係仿半自動手槍製造之玩
具手槍，以打擊底火引爆子彈內火藥為發射動力，機械性能良好，具有殺傷力，有該
局鑑驗通知書在卷可憑。復論述林正昌、乙○○、丙○○、王建武在陳怡綺住處，除
強盜上揭被害人之手錶、戒指及行動電話外，並強盜陳怡綺之現款四十五萬元，已據
陳怡綺指述明白。而據林正昌於警訊時供稱：伊與乙○○、王建武各分得八萬四千元
，丙○○分得九萬元；及於原審法院更(一)審供述：係花掉部分後，將所剩下之錢予以
朋分各等情。顯見其等強盜上開財物後，將手錶、戒指等持以典當，得款與強盜所得
現金花用部分，餘款再予以朋分，故其四人實際分得現款計三十四萬二千元。事證明
確，為其所憑之證據及認定之理由。並以上訴人等均否認有加重強盜犯行，丙○○辯
稱：伊在案發當日下午一時許，即至陳怡綺住處賭博，伊亦係被害人，並未夥同林正
昌、乙○○、王建武等人強盜財物，事後亦未分到贓物；乙○○辯稱：案發當日伊並
未至陳怡綺之住處，起初陳怡綺等人並未指認伊參與強盜，係林正昌稱伊有參與後，
陳怡綺等人始指伊有參與，事實上伊未參與強盜犯行；甲○○所辯：案發當時伊在車
上睡覺，並不知林正昌進入該統一超市強盜財物各等情，均屬卸責之詞，不足採信。
又林正昌於第一審及原審翻異前供，改稱：丙○○並未參與強盜陳怡綺等人之財物云
云，係屬事後迴護丙○○之詞，委無足採，亦於理由內詳予指駁及說明。核其所為論
斷，與卷內資料相符，從形式觀察，並無認定事實不依證據或有何採證違背經驗法則
、論理法則等違法情形存在。本件上訴人等就加重強盜部分之上訴意旨，丙○○略稱
：林正昌等人前往陳怡綺住處作案，其在現場亦被強盜財物，並未與林正昌等人謀議
強盜陳怡綺等人之財物。原審就林正昌警訊時之供述未調查究明，即採取林正昌警訊
時不利於其之陳述，而未採林正昌審理中有利於其之供述，認其有前開犯行，要有未
合；乙○○略以：其並未持改造四五型手槍，參與強盜陳怡綺等人財物。原審就陳怡
綺等人之陳述，及林正昌等人如何處分強盜陳怡綺等人所得財物等，未詳予調查釐清
，而採取林正昌不實之供陳，認其有前揭犯行，即有未合；甲○○主張：案發當日，
其與林正昌、王建武至前開統一超市後，因疲倦而在車上睡覺，不知林正昌臨時起意
強盜之事，自未擔任把風。乃原審未詳加調查審酌，而認其參與前開犯行，尚有未合
各等情。惟由上所述，原判決已說明其就案內所有證據，本於調查所得心證，分別定
其取捨，而憑以認定上訴人等有前開犯行之依據及理由。上訴人等就加重強盜部分之
上訴意旨，乃徒就原判決明確論斷之事項，或原審採證認事之職權行使，及不影響判
決本旨之枝節問題，任意指摘，自與法律規定得為第三審上訴理由之違法情形，不相
適合。其等此部分上訴違背法律上之程式，應予駁回。至上訴人等牽連所犯之未經許
可無故持有具殺傷力之改造手槍、未經許可無故持有子彈罪部分，原審係依八十五年
九月二十五日修正前槍砲彈藥刀械管制條例第十條第三項、第十一條第三項論處，均
核屬刑事訴訟法第三百七十六條第一款之案件。茲牽連之加重強盜罪部分上訴既不合
法，自無從就該牽連之輕罪併為實體上審理，依刑事訴訟法第三百七十六條規定，此
部分既經第二審判決，自不得上訴於第三審法院。上訴人等復對此部分提起上訴，顯
非適法，應併予駁回。
據上論結，應依刑事訴訟法第三百九十五條前段，判決如主文。
中      華      民      國    九十二    年      三      月    二十七    日
                              最高法院刑事第六庭
                                  審判長法官  池  啟  明
                                        法官  石  木  欽
                                        法官  郭  毓  洲
                                        法官  吳  三  龍
                                        法官  韓  金  秀
      右正本證明與原本無異
                                              書  記  官
中      華      民      國    九十二    年      四      月      一      日


司法院資訊處製作；財團法人民間司法改革基金會備份。
